【裁判字號】    98,上訴,255
【裁判日期】    980216
【裁判案由】    毒品危害防制條例
【裁判全文】
臺灣高等法院刑事判決                 98年度上訴字第255號
上  訴  人
即  被  告  甲○○
                    （現於臺灣臺北監獄臺北分監執行中）
上列上訴人因違反毒品危害防制條例案件，不服臺灣板橋地方法
院97年度訴字第4196號，中華民國97年12月10日第一審判決（起
訴案號：臺灣板橋地方法院檢察署97年度毒偵字第7759號），提
起上訴，本院判決如下：
    主  文
上訴駁回。
    理  由
一、按依刑事訴訟法第350條、第361條、第362條、第367條規定
    ，不服地方法院之第一審判決而上訴者，須提出上訴書狀，
    並應敘述具體理由，為上訴必備之程式。倘所提出之書狀未
    敘述上訴理由，或僅曾以言詞陳述上訴理由者，均應於上訴
    期間屆滿後20日內補提理由書於第一審法院。第一審法院經
    形式審查，認逾期未補提上訴理由者，應定期間先命補正；
    逾期未補正者，為上訴不合法律上之程式，應以裁定駁回。
    又雖已提出上訴理由，但所提非屬具體理由者，則由第二審
    法院以上訴不合法律上之程式，判決駁回。而所謂具體理由
    ，必係依據卷內既有訴訟資料或提出新事證，指摘或表明第
    一審判決有何採證認事、用法或量刑等足以影響判決本旨之
    不當或違法，而構成應予撤銷之具體事由，始克當之（例如
    ：依憑證據法則具體指出所採證據何以不具證據能力，或依
    憑卷證資料，明確指出所為證據證明力之判斷如何違背經驗
    、論理法則），若僅泛言原判決認定事實錯誤、違背法令、
    量刑失之過重或輕縱，而未依上開意旨指出具體事由，或形
    式上雖已指出具體事由，然該事由縱使屬實，亦不足以認為
    原判決有何不當或違法者（例如：對不具有調查必要性之證
    據，法院未依聲請調查亦未說明理由，或援用證據不當，但
    除去該證據仍應為同一事實之認定），皆難謂係具體理由，
    俾與第二審上訴制度旨在請求第二審法院撤銷、變更第一審
    不當或違法之判決，以實現個案救濟之立法目的相契合，並
    節制濫行上訴（最高法院97年度臺上字第892號判決要旨參
    照）。是以上訴人之上訴書狀或補提之上訴理由書，雖有敘
    述上訴理由，惟並未具體敘述第一審判決有上述違法、不當
    情形，即與未敘述具體理由無異，其所為上訴，即不符合上
    訴之法定要件。
二、本件上訴人即被告不服原判決，提起上訴，上訴狀理由略以
    ：施用毒品本身具備反覆、延續之行為特徵，持續多次施用
    毒品為此類犯罪之典型或常態，於刑法評價上施用毒品應僅
    成立集合犯一罪；又吸收犯、加重結果犯、結合犯、集合犯
    等實質上一罪，依審判不可分原則，其犯罪事實之一部分經
    判決有罪或免刑確定者，其既判效力及於未經判決之部分；
    施用毒品期間在前開判決最後事實審宣判前，若成癮，其先
    後施用毒品之犯行，在法律評價上應屬包括一罪之集合犯，
    為實質上一罪云云。
三、惟查：
（一）按刑事法若干犯罪行為態樣，本質上原具有反覆、延續實
      行之特徵，立法時既予特別歸類，定為犯罪構成要件之行
      為要素，則行為人基於概括之犯意，在密切接近之一定時
      、地持續實行之複次行為，倘依社會通念，於客觀上認為
      符合1個反覆、延續性之行為觀念者，於刑法評價上，即
      應僅成立1罪，學理上稱為「集合犯」。亦即立法者在制
      定犯罪構成要件時，本即預定有數個同種類之行為而反覆
      實行犯罪而言。依毒品危害防制條例第10條第1項之施用
      毒品罪之構成要件文義觀之，實無從認定立法者本即預定
      該犯罪之本質，必有數個同種類行為而反覆實行之集合犯
      行，非屬「集合犯」。而被告在當次施用後，業已滿足該
      次毒癮，於毒癮滿足後該次行為即已完成，是各次之施用
      行為各自獨立。各具獨立性，亦不合「接續犯」之要件，
      應採「一罪一罰」（參見最高法院96年度第9次刑事庭會
      議記錄及決議）。
（二）被告前分別於97年3月16日某時及3月17日下午、97年5月
      1日晚間某時施用第一級毒品海洛因、第二級毒品甲基安
      非他命之犯行，經起訴後，分別於97年11月7日、97年9月
      30日經台灣桃園地方法院、臺灣板橋地方法院以97年度審
      訴字第1794號、97年度訴字第3507號判決有罪，固有本院
      被告前案紀錄表、裁判書查詢列印在卷可稽，惟被告本次
      所為於97年7月4日16時40分許回溯26小時、96小時內之某
      時分別施用第一、二級毒品犯行，依前述決議見解，顯然
      不合集合犯或接續犯之構成要件，無裁判上一罪之關係。
      原審以被告分別犯毒品危害防制條例第10條第1項之施用
      第一級毒品罪及同條第2項之施用第二級毒品罪，且為累
      犯，分別宣告有期徒刑9月及5月，並定應執行有期徒刑1
      年1月，經核認事用法尚無不當，量刑亦稱妥適。被告以
      本案與前案施用毒品犯行間，有集合犯關係，屬同一案件
      ，據為上訴理由，即不可採，自不足以影響原判決。被告
      顯未依卷內既有訴訟資料或提出新事證，指摘或表明原審
      判決有何採證認事、用法或量刑等足以影響判決本旨之不
      當或違法，構成應撤銷之具體事由，揆諸前揭說明，即與
      未敘述具體理由無異，本件上訴顯不合法定程式應予駁回
      ，並不經言詞辯論為之。
四、據上論斷，應依刑事訴訟法第367條前段、第372條，判決如
    主文。
中    華    民    國    98    年    2     月    16    日
                  刑事第六庭審判長法  官  林堭儀
                                  法  官  張明松
                                  法  官  吳淑惠
以上正本證明與原本無異。
施用第2級毒品部分不得上訴。
施用第1級毒品部分，如不服本判決應於收受送達後10日內向本
院提出上訴書狀，其未敘述上訴之理由者並得於提起上訴後10日
內向本院補提理由書（均須按他造當事人之人數附繕本）「切勿
逕送上級法院」。
                                  書記官  陳雅加
中    華    民    國    98    年    2     月    17    日


司法院資訊處製作；財團法人民間司法改革基金會備份。
